臺灣高等法院刑事判決　　　　　　　　　96年度上易字第73號
上　訴　人
即　被　告　甲 ○ ○
選任辯護人　徐 澎 生　律師
輔　佐　人　乙○○○
上列上訴人因詐欺等案件，不服臺灣臺北地方法院95年度易字第
1111號，中華民國95年12月13日第一審判決（起訴案號：臺灣臺
北地方法院檢察署94年度偵字第19073號），提起上訴，本院判
決如下：
    主  文
上訴駁回。
    事實及理由
一、本案經本院審理結果，認第一審以上訴人即被告甲○○犯動
    產擔保交易法第38條之動產擔保交易債務人將標的物出質罪
    ，判處有期徒刑伍月，並諭知易科罰金折算之標準為銀元
    300元即新臺幣900元折算一日，認事用法及量刑均無不當，
    應予維持，並引用第一審判決書記載之事實、證據及理由（
    如附件）。
二、被告上訴意旨略以：(1)伊沒有在本案附條件買賣契約書、本
    票、動產擔保設定書簽名、蓋章；(2)伊並未繳納6375-GU自
    小客車之分期付款；(3)否認充當人頭而收受新臺幣2000元之
    代價；(4)伊未至鴻海當鋪辦理質押車輛；(5)伊因智能不足，
    涉案時受人利用，無認識故意云云。
三、惟查：
  (一)證人即歐利克公司對保人員陳麗蘋於原法院審理時具結證稱
    ：本件附條件買賣由我負責對保，有親自核對買受人甲○○
    與的身分證，身分證上的照片與本人相符，簽完約後公司小
    姐會去查身分證換補發情形，查的結果沒有問題，甲○○當
    時的精神狀況很好，知道在簽什麼文件，我還向他要存摺影
    本，本票與買賣契約書是由甲○○親自簽名、蓋章，當時對
    方還有王保文在場，簽約地點在被告敦化北路的辦公室等語
    （見原審卷第76頁至第78頁）。復查，本案附條件買賣契約
    書、本票上「甲○○」簽名之筆跡，經送請鑑定結果，核與
    被告在歷次偵審中所為簽名，及在本院當庭書寫之「甲○○
    」簽名筆跡相同，有內政部警政署刑事警察局民國（下同）
    96年3月7日刑鑑字第0960031526號鑑定書附在本院卷可稽。
    則證人陳麗蘋所為上揭供證，自屬可信；被告所辯：伊沒有
    在本案附條件買賣契約書、本票簽名乙節，顯不實在。
  (二)被告於檢察官偵查中已坦承：（問：你拿多少好處？）約新
    臺幣1000至2000元；... （本票上簽字）是伊被人騙去的等
    語（見94年度偵字第19073號卷第56頁、第76頁）。是其在
    本院審理中否認收受新臺幣2000元之代價，亦顯係臨訟編撰
    之詞，委無足採。
  (三)本案6375-GU號自小客車曾於93年1月20日向鴻海當舖質押借
    款之事實，有台北縣當舖商業同業公會證明書及鴻海當舖典
    當存根各乙紙可憑（見偵查卷第41頁、原審卷第32頁）。被
    告雖以：並未出質置辯；然經原法院將該存根上之指紋，送
    請內政部警政署刑事警察局鑑驗結果，確與被告指紋卡之左
    拇指指紋相符，亦有該局95年10月25日刑紋字第0950156118
    號鑑驗書乙份可參（見本院卷第58頁）。顯見被告確有以上
    開車輛向鴻海當舖質押借款至明；被告所辯：伊未至鴻海當
    鋪辦理質押車輛乙節，亦非屬實。
  (四)至於，被告事後有無繳納6375-GU自小客車之分期付款，核
    與被告是否有在本案附條件買賣契約書、本票上，親自簽名
    購車之認定無關。
  (五)被告出生數月時曾發燒，之後即出現明顯生長發育遲緩之症
    狀，語言學習能力較正常小孩延遲許多，學業方面讀到國一
    即輟學，字認不得幾個，因智能不足僅服兵役一週，並無自
    謀生活之能力，生活由父母供應照顧，平素不會使用金錢，
    亦不會正確搭乘公車，日常生活仰賴父母照顧；楊員意識清
    楚，呈明顯社交退縮及寡言之現象；問答可連貫，無法長時
    間專注於會談，堅持度略差；定向感尚可，計算能力則明顯
    缺損，對兩位數字之加減即無法完成；感官知覺尚屬正常、
    思考力、判斷力及現實感則明顯有缺損，其抽象思考力甚差
    ，對日常生活簡易問題判斷力亦差，因受智能不足影響，現
    實感亦有缺損；在魏氏成人智力測驗方面表現語言智力分數
    為68，操作智力分數表現為59，總智力分數表現為62，判定
    為輕度智能不足；根據上述資料及臨床診察結果判段，被告
    係屬輕度智能不足之患者，難以理解契約亦無能力執行，其
    精神狀況屬於精神耗弱不能處理自己事務者，有苗栗大千醫
    院94年5月6日鑑定報告書乙份在卷可按（見94年度禁字第22
    號卷第20頁、第21頁）。原審因之認定被告行為時僅係精神
    耗弱，尚未達精神喪失之情狀，而依修正前刑法第19條第2
    項之規定，減輕其刑，核無不合。
  (六)被告係屬輕度智能不足之患者，或係出自他人利誘而為本件
    犯罪，其情狀固值同情。然其自始即否認涉案，在經鑑定鴻
    海當舖典當存根之指紋，確與被告指紋卡之左拇指指紋相符
    ；經鑑定本案附條件買賣契約書、本票上「甲○○」簽名之
    筆跡，核與被告在歷次偵審中所為簽名，及在本院當庭書寫
    之「甲○○」簽名筆跡相同後；仍置該等事證、物證不顧，
    堅決否認犯罪，絲毫未見悔意，其犯罪後態度自屬不佳。原
    法院審酌一切情狀，量處被告有期徒刑伍月，並諭知易科罰
    金折算之標準為銀元300元即新臺幣900元折算一日；尚難認
    有何不當。
  (七)被告空言否認購買本案車輛，為無理由，其上訴應予駁回。
據上論結，應依刑事訴訟法第373條、第368條，判決如主文。
本案經檢察官侯千姬到庭執行職務。
中　　華　　民　　國　　96　　年　　5 　　月　　16　　日
                  刑事第十庭    審判長法　官 楊炳禎
                                      法　官 黃俊明
                                      法　官 陳博志
以上正本證明與原本無異。
不得上訴。
                                      書記官 陳嘉文
中　　華　　民　　國　　96　　年　　5 　　月　　21　　日
附錄本案論罪科刑法條全文
動產擔保交易法第38條：
動產擔保交易之債務人，意圖不法之利益，將標的物遷移、出賣
、出質、移轉、抵押或為其他處分，致生損害債權人者，處3 年
以下有期徒刑、拘役或科或併科6千元以下之罰金。
